【裁判字號】    98,交訴,11
【裁判日期】    980728
【裁判案由】    過失致死
【裁判全文】
臺灣雲林地方法院刑事判決              98年度交訴字第11號
公  訴  人  臺灣雲林地方法院檢察署檢察官
被      告  甲○○
選任辯護人  洪士凱律師
被      告  乙○○
上列被告因過失致死案件，經檢察官提起公訴（98年度偵字第14
19號），於本院準備程序進行中，被告就被訴事實為有罪之陳述
，經本院進行簡式審判程序，判決如下：
    主      文
甲○○從事業務之人，因業務上之過失致人於死，處有期徒刑陸
月，如易科罰金，以新臺幣壹仟元折算壹日。緩刑貳年，並應於
本判決確定之日起陸月內，向被害人蔡陳桂枝、蔡靖瑜、蔡雅妃
、蔡佩君、丁○○、丙○○支付本院九十八年度交重附民字第六
號和解筆錄記載尚未支付之新臺幣壹佰零伍萬元。
乙○○因過失致人於死，處有期徒刑陸月，如易科罰金，以新臺
幣壹仟元折算壹日。緩刑貳年。
    事實及理由
一、犯罪事實：
    甲○○為吉升飼料有限公司所僱傭之司機，以駕駛大貨車載
    運飼料為業，為從事駕駛業務之人，於民國97年11月4 日下
    午4 時5 分許，駕駛車牌號碼491-RK號自用大貨車，沿雲林
    縣口湖鄉○○路由北往南方向行駛，欲前往嘉義縣布袋港送
    貨，行經上揭道路與148 公路交岔路口處時，本應注意汽車
    行駛至交岔路口，其行進應遵守燈光號誌，閃光黃燈表示「
    警告」，車輛應減速接近，注意安全，小心通過，依當時天
    候晴、日間有自然光線、視距良好、柏油路面無乾燥、無缺
    陷及障礙物，並無不能注意之情事，竟疏未注意及此，未減
    速慢行反貿然向前直行，適乙○○駕駛車牌號碼TD-6786 號
    自用小客車搭載友人蔡明仁、吳明春，沿上開148 公路由西
    往東方向直行，亦疏未注意汽車行駛至交岔路口，其行進應
    遵守燈光號誌，閃光紅燈表示「停車再開」，車輛應減速接
    近，先停止於交岔路口前，讓幹道車優先通行後認為安全時
    ，方得續行，竟貿然前行至交岔路口中央處，致甲○○所駕
    駛前開自大貨車前車頭，在上開交岔路口處碰撞乙○○所駕
    駛之前述自小客車左前側車身至車頭處，造成該自小客車乘
    客蔡明仁胸部挫傷併內出血、頭部外傷併顱腦損傷，並於同
    日下午5 時20分許死亡。甲○○肇事後，向到場處理事故之
    雲林縣警察局交通隊北港小隊員警陳明係肇事者，自首而接
    受裁判；乙○○於雲林縣警察局交通隊北港小隊員警尚不知
    何人為肇事者前，在員警前往醫院處理時在場，並當場承認
    為肇事人，自首而接受裁判。
二、認定犯罪事實所憑證據及理由：
(一)、本案被告甲○○所犯刑法第276 條第2 項業務過失致死罪，
    被告乙○○所犯刑法第276 條第1 項過失致死罪，均係死刑
    、無期徒刑、最輕本刑為3 年以上有期徒刑以外之罪，其於
    準備程序就前揭被訴事實為有罪之陳述，經法官告知簡式審
    判程序之旨，並聽取其與公訴人之意見後，本院裁定進行簡
    式審判程序，是本件之證據調查，依刑事訴訟法第273 條之
    2 規定，不受同法第159 條第1 項、第161 條之2 、第16 1
    條之3 、第163 條之1 及第164 條至第170 條規定之限制，
    合先敘明。
(二)、上開犯罪事實，為告訴人丁○○於警詢時指述明確，證人李
    壯岳於偵查中證述在卷，另有道路交通事故現場圖、道路交
    通事故調查報告表(一)及(二)、現場照片14張、中國醫藥大學北
    港附設醫院97年11月4 日診字第0971100153號診斷證明書、
    臺灣嘉義地方法院檢察署檢察官相驗筆錄、相驗屍體證明書
    、檢驗報告書各1 份、相驗照片9 張在卷可稽。被告2 人於
    本院審理時，均坦承上開犯罪事實，足認被告之自白與事實
    相符，應可採信。
(三)、「汽車行駛至交岔路口，其行進、轉彎，應依下列規定：一
    、應遵守燈光號誌或交通指揮人員之指揮，遇有交通指揮人
    員指揮與燈光號誌並用時，以交通指揮人員之指揮為準。」
    ，道路交通安全規則第102 條第1 項第1 款定有明文。又「
    特種閃光號誌各燈號顯示之意義如左：一、閃光黃燈表示「
    警告」，車輛應減速接近，注意安全，小心通過。二、閃光
    紅燈表示「停車再開」，車輛應減速接近，先停止於交岔路
    口前，讓幹道車優先通行後認為安全時，方得續行。」道路
    交通標誌標線號誌設置規則第211 條第1 項第1 、2 款足供
    本案判定肇事責任之參考。經查，被害人蔡明仁因本案車禍
    ，受有胸部挫傷併內出血、頭部外傷併顱腦損傷，經送醫時
    心跳停止，並於97年11月4 日下午5 時20分許死亡等情，有
    中國醫藥大學北港附設醫院97年11月4 日診字第0971100153
    號診斷證明書、臺灣嘉義地方法院檢察署檢察官相驗筆錄、
    相驗屍體證明書、檢驗報告書各1 份、相驗照片9 張在卷可
    考，堪認被害人蔡明仁之死亡係因本件車禍所致。又本案事
    故發生路口南北向之燈光號誌為「閃光黃燈」，東西向之燈
    光號誌為「閃光紅燈」乙情，有道路交通事故現場圖、現場
    照片在卷可稽（參偵卷第5 頁、相卷第29頁之編號13及14照
    片），本案被告2 人均考領駕駛執照，自應知悉號誌意義，
    參酌道路交通事故現場圖、現場照片所示，被告乙○○所駕
    駛上開自用小客車左前側車身至車頭處，均已深度凹陷，被
    告甲○○所駕駛之自用大貨右前車，亦同於此，且翻覆於路
    旁農田，對照兩車最後停放位置、碰撞情形、油痕、擦地痕
    及輪胎印痕，顯見兩車當時之車速均未減慢，足認被告2 人
    駕駛上開車輛行經至此路口時，被告柯益夏未減速慢行，被
    告乙○○未停車再開，再依道路交通事故調查報告表所載，
    本件肇事時、地之天候、路況皆良好，依當時情況被告2 人
    應無不能注意情事，竟均疏未注意及此，被告甲○○所駕駛
    之上開自用大貨車因此撞及被告乙○○所駕駛之前揭自小客
    車，導致被告乙○○上開自小客車內乘客即被害人蔡明仁受
    有上開傷勢，經送醫後，仍不治死亡，被告2 人對此均有過
    失。此外，被告乙○○駕駛自小客車，行經閃光紅燈號誌交
    岔路口，支線道車未暫停讓幹線道車先行，為肇事主因，被
    告甲○○駕駛自用大貨車，行經閃光黃燈號誌交岔路口，未
    減速接近，小心通過，為肇事次因等情，有臺灣省嘉雲區車
    輛行車事故鑑定委員會98年3 月10日嘉雲鑑980082字第0985
    800866號函及函附之鑑定意見書在卷可考，同認被告2 人對
    本案車禍發生，均具有過失，是被告2 人過失犯行與被害人
    死亡間均具有相當因果關係。
(四)、被告甲○○於偵查中一度辯稱有注意四周並無他車前來云云
    ，然其於警詢先稱當時時速約為40至50公里，復於偵查時供
    稱時速約為30至40公里，可見被告甲○○之供詞已有反覆，
    參酌現場2 車撞擊後之慘況，被告乙○○所駕駛之自小客車
    更因撞擊力道偏離原本車行方向（由東向西）至撞擊處之路
    口南方三十餘公尺處，顯見被告甲○○並未減速慢行，小心
    注意往來車輛，其所辯與事實不符，要非可採。至於被告乙○○於偵查中一度辯稱有行至路口中央處停等云云，然閃光
    紅燈表示「停車再開」，車輛應減速接近，先停止於「交岔
    路口前」，讓幹道車優先通行後認為安全時，方得續行等規
    定，已詳晰如上，被告乙○○辯稱停於路口「中央處」云云
    ，已悖於上開注意義務，再者，本案被告甲○○所駕駛之自
    用大貨車，經撞擊後，右側車頭深度凹陷，翻覆於路旁農田
    等情，有現場照片附卷足徵，果若被告乙○○已在路口中央
    處停等未有行駛動作，豈會造成本案被告甲○○所駕駛之自
    用大貨車受有如此大之撞擊力道，造成翻覆、車頭凹陷之慘
    狀，被告乙○○所述，難以採信。
(五)、本案事證明確，被告犯行堪以認定，應予依法論科。
三、論罪科刑之理由：
(一)、按刑法上所謂業務，係指個人基於其社會地位繼續反覆所執
    行之事務，包括主要業務及其附隨之準備工作與輔助事務在
    內，最高法院89年度臺上字第8075號著有判例可資參照。被
    告甲○○為吉升飼料有限公司所僱傭，以駕駛大貨車載運飼
    料為業，平日會駕駛上開自用大貨車載運飼料往返，本案為
    其載運飼料與客戶時所發生等情，為被告於偵查中供述明確
    （參相卷第32頁），揆諸上開判例意旨，足認被告甲○○以
    駕駛自用大貨車載運飼料為其反覆執行之事務，為從事駕駛
    業務之人，核被告甲○○所為，係犯刑法第276 條第2 項之
    業務過失致死罪。至於被告乙○○所為，係犯刑法第276 條
    第1 項之過失致死罪。
(二)、被告甲○○於本案事故發生後，偵查機關尚不知孰為犯罪嫌
    疑人前，即在雲林縣警察局斗六小隊交通隊員警到案發現場
    處理時，在場承認為肇事人，告知事故經過，而自首接受裁
    判；被告乙○○於雲林縣警察局交通隊北港小隊員警尚不知
    何人為肇事者前，在員警前往醫院處理時在場，並當場承認
    為肇事人，自首而接受裁判等情，有雲林縣警察局交通隊北
    港小隊道路交通事故肇事人自首情形紀錄表2 紙附卷可證，
    已合於刑法第62條前段自首之規定，爰予減輕其刑。
(三)、爰審酌被告2 人應注意行車狀況且遵守交通規則，卻因一時
    輕忽而肇事，導致被害人蔡明仁死亡，造成被害人蔡明仁全
    家蒙受難以承受之痛苦與遺憾，然被告2 人於案發之初自首
    接受裁判，且犯後與蔡陳桂枝、蔡靖瑜、蔡雅妃、蔡佩君、
    丁○○、丙○○即被害人蔡明仁家屬達成民事損害賠償之和
    解，有本院98年7 月14日98年度交重附民字第6 號調解筆錄
    在卷足考，並於犯後坦承犯行，已有悔意，兼衡本案肇事原
    因、被告2 人智識、家庭狀況等一切情狀，量處如主文所示
    之刑，並諭知易科罰金之折算標準。
(四)、被告甲○○未曾因故意犯罪受有期徒刑以上刑之宣告；被告
    乙○○5 年內未曾受有期徒刑以上刑之宣告，有臺灣高等法
    院被告前案紀錄表2 份在卷可按，其因一時失慮，致罹刑章
    ，事後已坦承犯行，且與被害人蔡陳桂枝、蔡靖瑜、蔡雅妃
    、蔡佩君、丁○○、丙○○達成和解等情，有如前述，經此
    教訓，當知警惕，信無再犯之虞，本院因認對其所宣告之刑
    以暫不執行為適當，是爰併予宣告緩刑期間如主文所示，以
    勵自新。另考量被告甲○○尚餘新臺幣1,050,000 元之和解
    金未支付被害人蔡陳桂枝、蔡靖瑜、蔡雅妃、蔡佩君、丁○○、丙○○，是爰併予宣告緩刑期間為2 年，並自本判決確
    定之日起6 月內，應如數支付如主文所示數額之財產。此外
    ，本判決命被告甲○○支付之金額，即為本院98年7 月14日
    98年度交重附民字第6 號和解筆錄載明尚未給付之金額，並
    非另命被告負擔額外之賠償義務，附此敘明。至被告黃金杉
    部分，已於本院98年7 月14日審理時，當庭支付支票乙紙與
    被害人之代表丙○○收領，是不另以緩刑附條件方式擔保和
    解金額之履行，附此敘明。
四、應適用之法律：
    刑事訴訟法第273 條之1 第1 項、第299 條第1 項前段，刑
    法第276 條第1 項、第2 項、第62條前段、第41條第1 項前
    段、第74條第1 項第1 款、第2 款、第2 項第3 款，刑法施
    行法第1 條之1 第1 項、第2 項前段。
本案經檢察官吳淑娟到庭執行職務。
中    華    民    國    98    年    7     月    28    日
                  交通法庭  法  官  藍家偉
以上正本證明與原本無異。
如不服本判決應於收受送達後10日內向本院提出上訴書狀，並應
敘述具體理由；其未敘述上訴理由者，應於上訴期間屆滿後20日
內向本院補提理由書（均須按他造當事人之人數附繕本）「切勿
逕送上級法院」。
                            書記官  王雪招
中    華    民    國    98    年    7     月    28    日
附錄本案論罪科刑法條全文：
中華民國刑法第276 條：（過失致死罪）
因過失致人於死者，處2 年以下有期徒刑、拘役或2 千元以下罰
金。
從事業務之人，因業務上之過失犯前項之罪者，處5 年以下有期
徒刑或拘役，得併科3 千元以下罰金。


司法院資訊處製作；財團法人民間司法改革基金會備份。
